---
title: "Informe de Análisis Descriptivo de Datos EmpresaB&C"
author: "Paula Andrea López Arango"
date: "2023-08-10"
output: html_document
---

# Introducción

Este informe presenta el análisis descriptivo de la base de datos "vivienda_faltantes", propiedad de la empresa B&C. Para llevar a cabo este estudio se empleó software R, herramienta estadística líder en el ámbito del análisis de datos. El proyecto se enfoca en tres fases, la primera comprende un preprocesamiento y organización de la data, como preparación para el análisis posterior. En la segunda fase, se realiza un análisis univariado, explorando las variables individualmente para entender su distribución y características principales. Finalmente, en la tercera etapa se realiza cruce de variables con el objetivo de identificar tendencias y patrones en los datos que pueden ser de ayuda en la toma de decisiones de la empresa B&C.

# Objetivos

1.  Realizar análisis descriptivo de datos.

2.  Identificar las características de las viviendas más vendidas en Cali.

3.  Identificar la zona de mayor popularidad y posible desarrollo.

4.  Identificar las áreas con mayor nivel socioeconómico.

5.  Identificar patrones en los datos que puedan ser relevante para empresa B&C.

# Métodos

El análisis de datos se realizó en 3 fases:

**Fase I. Pre procesamiento de data:** cargue de información, revisión, descripción de tipo de data, estandarización y visualización de variables.

**Fase II. Análisis univariado de las variables:**

-   Cálculo de indicadores de centro: media, mediana, media truncada
-   Cálculo de indicadores de dispersión: rango, desviación estándar, desviación absoluta
-   Cálculo de indicadores de forma: curtosis, asimetría
-   Cálculo de Indicador de posición: cuartiles
-   Visualización grafica de indicadores

**Fase III. Cruce de variables**: identificación de tendencia e información relevante para la compañía.

# Resultados

```{r setup, include = FALSE}
# Cargar el paquete necesario
library(paqueteMET) 
data(vivienda_faltantes)

# instalación de libreria
library(dplyr)
library(moments)
library(naniar)
library(ggplot2)
library(tidyverse)
```

### Fase I. Pre procesamiento de data

La base de datos "vivienda_faltantes" está compuesta por 8330 datos y 13 variables.

```{r echo=FALSE}
#Revision de variables presente en la base de datos
columnas <- names(vivienda_faltantes)
columnas
```

Hay 4279 datos en valor NA siendo las variables piso y parqueadero con mayor número de datos faltantes.

```{r echo=FALSE, fig.width=4, fig.height=3}
# Calcular el número de valores NA en cada variable
gg_miss_var(vivienda_faltantes)
na_count <- colSums(is.na(vivienda_faltantes))
na_count
```

Las variables presentan las siguientes subdivisiones:

```{r echo=FALSE}
# identificar la subdivisión de las variables zona, piso, estrato, parqueadero, baños, habitaciones.
Uzona <- unique(vivienda_faltantes$zona) 
Upiso <- unique(vivienda_faltantes$piso) 
Uestrato <- unique(vivienda_faltantes$estrato) 
Uparquead <- unique(vivienda_faltantes$parquea) 
Ubanios <- unique(vivienda_faltantes$banios) 
Ubanios <- unique(vivienda_faltantes$banios)
Utipo <- unique(vivienda_faltantes$tipo)

Subdiv <- list(Uzona = Uzona, Upiso = Upiso, Uestrato = Uestrato, Uparquead = Uparquead, Ubanios = Ubanios, Utipo = Utipo)
Subdiv
```

La variable tipo requirió estandarización para corregir errores de escritura.

```{r echo=FALSE}
# Estandarizar los valores de la variable "tipo"
vivienda_faltantes <- vivienda_faltantes %>% mutate(tipo = recode(tipo, "Apartamento" = "apartamento", "APARTAMENTO" = "apartamento", "apto" = "apartamento", "Casa" = "casa", "casa" = "casa", "CASA" = "casa", "NA" = "NA"))

# Verificar los cambios de la variable tipo
unique(vivienda_faltantes$tipo)
```

### Visualización de variables 

```{r echo=FALSE, fig.width=6, fig.height=4}
#grafico pie de variable tipo
data_pie <- round(table(vivienda_faltantes$tipo) %>% prop.table()*100, 2) 
etiquetas_pie <- paste(vivienda_faltantes$tipo,"(", table(vivienda_faltantes$tipo), "-", data_pie, "%", ")" )
pie(data_pie, label=etiquetas_pie)

#Grafico de barra variable zona
ggplot(vivienda_faltantes, aes(x = zona)) + geom_bar(fill = "orange", color = "black", alpha = 0.7) + geom_text(stat='count', aes(label=after_stat(count)), vjust=-0.5) + theme_minimal() + labs(title = "Número de viviendas por zona", x = "Zona", y = "Número de viviendas") +
  theme(legend.position = "none")
```

```{r echo=FALSE, fig.width=4, fig.height=3}
#histograma de piso
ggplot(vivienda_faltantes, aes(x = piso)) + geom_histogram(binwidth = 1, fill = "lightgreen", color = "black", alpha = 0.7, na.rm = TRUE) + labs(title = "Histograma distribución de piso", x = "Piso", y = "Viviendas")

#histograma de baños
ggplot(vivienda_faltantes, aes(x = banios)) + geom_histogram(binwidth = 1, fill = "gray", color = "black", alpha = 0.7, na.rm = TRUE) + labs(title = "Histograma distribución de baños", x = "Baños", y = "Viviendas")

#histograma de habitacion
ggplot(vivienda_faltantes, aes(x = habitac)) + geom_histogram(binwidth = 1, fill = "darkblue", color = "black", alpha = 0.7, na.rm = TRUE) + labs(title = "Histograma distribución de habitación", x = "Habitacion", y = "Viviendas")

# Boxplot para 'preciom'
ggplot(vivienda_faltantes, aes(y = preciom)) + geom_boxplot(fill = "salmon", color = "black", na.rm = TRUE) + labs(title = "Boxplot variable preciom", y = "Precio")

# Boxplot para 'areaconst'
ggplot(vivienda_faltantes, aes(y = areaconst)) + geom_boxplot(fill = "green", color = "black", na.rm = TRUE) + labs(title = "Boxplot variable area construida", y = "Area construida")

# Barras para 'parqueadero'
ggplot(vivienda_faltantes, aes(x = parquea)) + geom_bar(fill = "purple", color = "black", alpha = 0.7, na.rm = TRUE) + theme_minimal() + labs(title = "Número parquederos por vivienda", x = "Parqueadero", y = "Número de viviendas")
```


### **Fase II. Analisis univariado de varaible**

Para las variables numéricas: piso, estrato, preciom, areaconst, parquea, banios, habitac, se calculan:

-   Indicadores de centro: media, mediana, media truncada
-   Indicadores de dispersión: rango, desviación estándar, desviación absoluta
-   Indicadores de forma: curtosis, asimetría.

```{r echo=FALSE}
# Indicadpres de centro, dispersion y forma
Estad_descrip <- lapply(vivienda_faltantes[, c("piso", "estrato", "preciom", "areaconst", "parquea", "banios", "habitac")], psych::describe)
Estad_descrip
```

-   Indicador de posición: caurtiles

```{r echo=FALSE}
#Indicador de posición:  caurtiles
Cuartiles <- lapply(vivienda_faltantes[c("piso", "estrato", "preciom", "areaconst", "parquea", "banios", "habitac")], quantile, probs = c(0.25, 0.5, 0.75), type = 6, na.rm = TRUE) 
Cuartiles

```

Comentarios sobre los restultados del calculo de indicadores.

**"piso"**

-   La distribución es asimétrica hacia la derecha (skew = 1.28), indicando que hay algunas viviendas con un número muy alto de pisos.

**"estrato"**

-   El estrato medio es de 4.63, la mediana de 5, la distribución tiene una leve asimetría negativa (skew = -0.18), lo que confirma que hay más datos agrupados en los estratos superiores.

**"preciom"**

-   Posee una desviación estandar alta (329.02) para el precio medio es de 434.24.

-   La mediana es de 330, lo que indica que el 50% de las viviendas tienen un precio inferior a 330.

-   La distribución es asimétrica hacia la derecha (skew = 1.85), lo que sugiere que hay algunas viviendas con precios muy altos que elevan la media.

**"areaconst"**

-   El área media de construcción es de 174.99, con una desviación estándar de 142.95.

-   La distribución es fuertemente asimétrica hacia la derecha (skew = 2.69), lo que sugiere que hay algunas viviendas con áreas de construcción muy grandes.

-   La curtosis es alta, lo que indica una distribución con extremos.

**"parquea"**

-   La mitad de las viviendas tienen 2 espacios de estacionamiento.
-   No hay cambio entre el 50% y el 75% de cuartiles, lo que sugiere que la mayoría de las viviendas tienen 2 espacios de estacionamiento.

**"habitac"**

-   La distribución es asimétrica hacia la derecha, lo que sugiere que hay algunas viviendas con un número muy alto de habitaciones.

### **Fase III. Cruce de variables**:


```{r echo=FALSE, fig.width=3, fig.height=3}
# cruce entre varaibles precio y  tipo 
df_1 <-vivienda_faltantes %>% group_by(tipo) %>% summarise(mean_price = mean(preciom, na.rm = TRUE)) %>% arrange(-mean_price)
df_1
# Gráfico 
ggplot(df_1, aes(x = reorder(tipo, -mean_price), y = mean_price)) + geom_bar(stat = "identity", fill = "darkblue", color = "black", alpha = 0.7, na.rm = TRUE) +
  labs(title = "Promedio de precio por tipo de vivienda", x = "Tipo", y = "Promedio de precio") + theme_minimal()

# cruce entre varaibles tipo y area construida
df_4 <- vivienda_faltantes %>% group_by(tipo) %>% summarise(mean_areaconst= mean(areaconst, na.rm = TRUE)) %>% arrange(-mean_areaconst)
df_4
# Gráfico
ggplot(df_4, aes(x = reorder(tipo, -mean_areaconst), y = mean_areaconst)) + geom_bar(stat = "identity", fill = "purple", color = "black", alpha = 0.7, na.rm = TRUE) + labs(title = "Promedio de area construida por tipo de vivienda", x = "Tipo de vivienda", y = "Media de area construida") + theme_minimal()
```


```{r echo=FALSE, fig.width=6, fig.height=3}
# cruce entre varaibles precio y zona
df_2 <- vivienda_faltantes %>% group_by(zona) %>% summarise(mean_price = mean(preciom, na.rm = TRUE)) %>% arrange(-mean_price)
df_2
# Gráfico 
ggplot(df_2, aes(x = reorder(zona, -mean_price), y = mean_price)) + geom_bar(stat = "identity", fill = "pink", color = "black", alpha = 0.7, na.rm = TRUE) +
  labs(title = "Promedio de precio por Zona", x = "Zona", y = "Promedio de precio") + theme_minimal()

# cruce entre varaibles zona y estrato
df_3 <-vivienda_faltantes %>% group_by(zona) %>% summarise(median_estrato = median(estrato, na.rm = TRUE)) %>% arrange(-median_estrato) 
df_3
# Gráfico
ggplot(df_3, aes(x = reorder(zona, -median_estrato), y = median_estrato)) + geom_bar(stat = "identity", fill = "darkgreen", color = "black", alpha = 0.7, na.rm = TRUE) + labs(title = "Mediana de estrato por Zona", x = "Zona", y = "Mediana de estrato") + theme_minimal()
```

#### Cruces calculados pero no graficados 

```{r echo=FALSE}
# cruce de variables calculadas pero no graficadas

vivienda_faltantes %>% group_by(estrato) %>% summarise(mean_price = mean(preciom, na.rm = TRUE)) %>% arrange(-mean_price) 

vivienda_faltantes %>% group_by(zona) %>% summarise(mean_areaconst= mean(areaconst, na.rm = TRUE)) %>% arrange(-mean_areaconst)

vivienda_faltantes %>% group_by(estrato) %>% summarise(mean_areaconst= mean(areaconst, na.rm = TRUE)) %>% arrange(-mean_areaconst)
```

# Conclusiones

-   La base de datos tienen 4279 valores en estado NA lo que puede afectar un análisis precio. Se debe considerar la causa de estos datos faltantes y cómo deben ser tratados para análisis futuros.

-   La mayoría de las viviendas en Cali son apartamentos (61%), lo que puede indicar que Cali es una ciudad con medio-alto grado de urbanización.

-   La Zona Oeste tiene el promedio más alto de precio (679), el promedio más alto en área construida (197) y la mediana de estrato más alta (6), lo que indica que es una zona de mayor nivel socioeconómico en comparación con otras zonas.

-   La mayoría de las viviendas están en la Zona Sur (4726), lo que podría indicar que esta área es un centro de desarrollo o popularidad, esta es adicional a segunda zona con promedio de precios (427).

-   En promedio, las casas en Cali tienen 58% más área construida que los apartamentos (273 en casa vs 113 en apartamento).

-   En promedio, las casas en Cali tienen un precio 31% más alto que el precio de los apartamentos (540 para las casas vs 368 para los apartamentos).

# Anexo

Descripcion del codigo en R.

```{r eval=FALSE}
# Cargar el paquete necesario
library(paqueteMET) 
data(vivienda_faltantes)

# instalación de libreria
library(dplyr)
library(moments)
library(naniar)
library(ggplot2)
library(tidyverse)

#Revision de variables presente en la base de datos
columnas <- names(vivienda_faltantes)
columnas

# Calcular el número de valores NA en cada variable
gg_miss_var(vivienda_faltantes)
na_count <- colSums(is.na(vivienda_faltantes))
na_count

# identificar la subdivisión de las variables zona, piso, estrato, parqueadero, baños, habitaciones.
Uzona <- unique(vivienda_faltantes$zona) 
Upiso <- unique(vivienda_faltantes$piso) 
Uestrato <- unique(vivienda_faltantes$estrato) 
Uparquead <- unique(vivienda_faltantes$parquea) 
Ubanios <- unique(vivienda_faltantes$banios) 
Ubanios <- unique(vivienda_faltantes$banios)
Utipo <- unique(vivienda_faltantes$tipo)

Subdiv <- list(Uzona = Uzona, Upiso = Upiso, Uestrato = Uestrato, Uparquead = Uparquead, Ubanios = Ubanios, Utipo = Utipo)
Subdiv

# Estandarizar los valores de la variable "tipo"
vivienda_faltantes <- vivienda_faltantes %>% mutate(tipo = recode(tipo, "Apartamento" = "apartamento", "APARTAMENTO" = "apartamento", "apto" = "apartamento", "Casa" = "casa", "casa" = "casa", "CASA" = "casa", "NA" = "NA"))

# Verificar los cambios de la variable tipo
unique(vivienda_faltantes$tipo)

#grafico pie de variable tipo
data_pie <- round(table(vivienda_faltantes$tipo) %>% prop.table()*100, 2) 
etiquetas_pie <- paste(vivienda_faltantes$tipo,"(", table(vivienda_faltantes$tipo), "-", data_pie, "%", ")" )
pie(data_pie, label=etiquetas_pie)

#Grafico de barra variable zona
ggplot(vivienda_faltantes, aes(x = zona)) + geom_bar(fill = "orange", color = "black", alpha = 0.7) + geom_text(stat='count', aes(label=after_stat(count)), vjust=-0.5) + theme_minimal() + labs(title = "Número de viviendas por zona", x = "Zona", y = "Número de viviendas") +
  theme(legend.position = "none")

#histograma de piso
ggplot(vivienda_faltantes, aes(x = piso)) + geom_histogram(binwidth = 1, fill = "lightgreen", color = "black", alpha = 0.7, na.rm = TRUE) + labs(title = "Histograma distribución de piso", x = "Piso", y = "Viviendas")

#histograma de baños
ggplot(vivienda_faltantes, aes(x = banios)) + geom_histogram(binwidth = 1, fill = "gray", color = "black", alpha = 0.7, na.rm = TRUE) + labs(title = "Histograma distribución de baños", x = "Baños", y = "Viviendas")

#histograma de habitacion
ggplot(vivienda_faltantes, aes(x = habitac)) + geom_histogram(binwidth = 1, fill = "darkblue", color = "black", alpha = 0.7, na.rm = TRUE) + labs(title = "Histograma distribución de habitación", x = "Habitacion", y = "Viviendas")

# Boxplot para 'preciom'
ggplot(vivienda_faltantes, aes(y = preciom)) + geom_boxplot(fill = "salmon", color = "black", na.rm = TRUE) + labs(title = "Boxplot variable preciom", y = "Precio")

# Boxplot para 'areaconst'
ggplot(vivienda_faltantes, aes(y = areaconst)) + geom_boxplot(fill = "green", color = "black", na.rm = TRUE) + labs(title = "Boxplot variable area construida", y = "Area construida")

# Barras para 'parqueadero'
ggplot(vivienda_faltantes, aes(x = parquea)) + geom_bar(fill = "purple", color = "black", alpha = 0.7, na.rm = TRUE) + theme_minimal() + labs(title = "Número parquederos por vivienda", x = "Parqueadero", y = "Número de viviendas")

# Indicadpres de centro, dispersion y forma
Estad_descrip <- lapply(vivienda_faltantes[, c("piso", "estrato", "preciom", "areaconst", "parquea", "banios", "habitac")], psych::describe)
Estad_descrip

#Indicador de posición:  caurtiles
Cuartiles <- lapply(vivienda_faltantes[c("piso", "estrato", "preciom", "areaconst", "parquea", "banios", "habitac")], quantile, probs = c(0.25, 0.5, 0.75), type = 6, na.rm = TRUE) 
Cuartiles

# cruce entre varaibles precio y  tipo 
df_1 <-vivienda_faltantes %>% group_by(tipo) %>% summarise(mean_price = mean(preciom, na.rm = TRUE)) %>% arrange(-mean_price)
df_1
# Gráfico 
ggplot(df_1, aes(x = reorder(tipo, -mean_price), y = mean_price)) + geom_bar(stat = "identity", fill = "darkblue", color = "black", alpha = 0.7, na.rm = TRUE) +
  labs(title = "Promedio de precio por tipo de vivienda", x = "Tipo", y = "Promedio de precio") + theme_minimal()

# cruce entre varaibles precio y zona
df_2 <- vivienda_faltantes %>% group_by(zona) %>% summarise(mean_price = mean(preciom, na.rm = TRUE)) %>% arrange(-mean_price)
df_2
# Gráfico 
ggplot(df_2, aes(x = reorder(zona, -mean_price), y = mean_price)) + geom_bar(stat = "identity", fill = "pink", color = "black", alpha = 0.7, na.rm = TRUE) +
  labs(title = "Promedio de precio por zona", x = "Zona", y = "Promedio de precio") + theme_minimal()

# cruce entre varaibles zona y estrato
df_3 <-vivienda_faltantes %>% group_by(zona) %>% summarise(median_estrato = median(estrato, na.rm = TRUE)) %>% arrange(-median_estrato) 
df_3
# Gráfico
ggplot(df_3, aes(x = reorder(zona, -median_estrato), y = median_estrato)) + geom_bar(stat = "identity", fill = "darkgreen", color = "black", alpha = 0.7, na.rm = TRUE) + labs(title = "Mediana de estrato por Zona", x = "zona", y = "Mediana de estrato") + theme_minimal()

# cruce entre varaibles tipo y area construida
df_4 <- vivienda_faltantes %>% group_by(tipo) %>% summarise(mean_areaconst= mean(areaconst, na.rm = TRUE)) %>% arrange(-mean_areaconst)
df_4
# Gráfico
ggplot(df_4, aes(x = reorder(tipo, -mean_areaconst), y = mean_areaconst)) + geom_bar(stat = "identity", fill = "purple", color = "black", alpha = 0.7, na.rm = TRUE) + labs(title = "Promedio de area construida por tipo de vivienda", x = "Tipo de vivienda", y = "Media de area construida") + theme_minimal()

# cruce de variables calculadas pero no graficadas
vivienda_faltantes %>% group_by(estrato) %>% summarise(mean_price = mean(preciom, na.rm = TRUE)) %>% arrange(-mean_price) 

vivienda_faltantes %>% group_by(zona) %>% summarise(mean_areaconst= mean(areaconst, na.rm = TRUE)) %>% arrange(-mean_areaconst)

vivienda_faltantes %>% group_by(estrato) %>% summarise(mean_areaconst= mean(areaconst, na.rm = TRUE)) %>% arrange(-mean_areaconst)
```
